【裁判字號】    97,裁,1817
【裁判日期】    970313
【裁判案由】    營利事業所得稅
【裁判全文】
最  高  行  政  法  院  裁  定
                                     97年度裁字第01817號
上  訴  人  慧固有限公司
代  表  人  甲○○
被 上訴 人  財政部臺灣省北區國稅局
代  表  人  陳文宗
上列當事人間營利事業所得稅事件，上訴人對於中華民國96年11
月14日臺北高等行政法院96年度訴字第1460號判決，提起上訴，
本院裁定如下：
    主  文
上訴駁回。
上訴審訴訟費用由上訴人負擔。
    理  由
一、按對於高等行政法院判決之上訴，非以其違背法令為理由，
    不得為之，行政訴訟法第242條定有明文。依同法第243條第
    1項規定，判決不適用法規或適用不當者，為違背法令；而
    判決有同條第2項所列各款情形之一者，為當然違背法令。
    是當事人對於高等行政法院判決上訴，如依行政訴訟法第24
    3條第1項規定，以高等行政法院判決有不適用法規或適用不
    當為理由時，其上訴狀或理由書應有具體之指摘，並揭示該
    法規之條項或其內容；若係成文法以外之法則，應揭示該法
    則之旨趣；倘為司法院解釋或本院之判例，則應揭示該判解
    之字號或其內容。如以行政訴訟法第243條第2項所列各款情
    形為理由時，其上訴狀或理由書，應揭示合於該條項各款之
    事實。上訴狀或理由書如未依此項方法表明，或其所表明者
    與上開法條規定不合時，即難認為已對高等行政法院判決之
    違背法令有具體之指摘，其上訴自難認為合法。
二、本件上訴人對於高等行政法院判決上訴，係以：被上訴人於
    於行政救濟程序所為之復查決定書與經濟部之訴願決定書，
    其上所載之上訴人負責人姓名與地址均有錯誤乙節，原判決
    未予敘明，亦未依職權調查並命當事人辯論，違反行政訴訟
    法第141條第1項之規定。原判決既知當時之代表人應為甲○
    ○，卻認以詹麗惠為代表人之訴願為上訴人所為，原判決顯
    有認定事實與卷證資料不符之違法。原審以上訴人於民國92
    年清算完結備查後，向被上訴人補辦民國89年11、12月營業
    人銷售額與稅額申報，認上訴人清算事務尚未完結乙節，無
    非變相鼓勵行為人不要主動有更正或確認之作為，而反遭受
    不利之認定，原判決之認定有違經驗及論理法則，亦有不備
    理由之違法。依財政部95年5月23日台財稅字第09504535500
    號函，被上訴人應就交易雙方進銷貨情形核實查證，本件被
    上訴人未查明事實，即對上訴人補稅及罰鍰，原判決未予撤
    銷，有不適用法規之違法。上訴人依法清算完結，法人格已
    不存在，原判決認定上訴人法人格尚存，有判決不適用法規
    之違法等語，為其理由。
三、經查，原審判決已敘明：法人人格之消滅，依民法、公司法
    等有關規定，均以完成合法清算為前提，如尚未完成合法清
    算，縱經法院准予清算完結之備查，仍不生清算完結之效果
    。清算人向法院聲報清算完結，僅為備案性質，法院所為准
    予備案之處分，並無實質上之確定力，是否發生清算完結之
    效果，應視是否完成合法清算而定。查臺北地方法院於92年
    9月24日以北院錦民青92年度司字第409號函就上訴人聲報清
    算完結一事准予備查之時，上訴人89年度營利事業所得稅之
    行政救濟程序仍持續進行中，且就其89年11月至12月間無進
    貨事實，虛報營業稅進項稅額及營利事業所得稅營業成本之
    事，於臺北地方法院准其聲報清算完結備查後，尚於92年11
    月11日向被上訴人補辦89年11-12月營業人銷售額與稅額申
    報，續為清算事務之處理，清算事務尚未完結，且為上訴人
    清算人甲○○所明知一節。從而，上訴人既未完成合法清算
    ，則其聲報清算完結縱經臺北地方法院准予備查，揆諸前揭
    說明，自不生清算完結之效果，其法人人格於清算事務終結
    前仍存續，並未消滅，是上訴人主張伊已依法清算完結並報
    請法院准予備查在案，法人人格業已消滅，原處分再對上訴
    人為本件未分配盈餘之補稅及裁罰之處分於法不合云云，自
    無可採。從而，原處分核認上訴人虛增89年度營業成本5,33
    6,950元，重行核定營業成本40,756,104元、虧損扣除額為0
    元，應補稅額為1,484,178元，並依所得稅法第110條第1項
    規定，按所漏稅額1,334,237元處以1倍罰鍰1,334,200元（
    計至百元止），即無不合等情甚詳。上訴意旨所陳上述理由
    ，無非係就原審取捨證據、認定事實之職權行使，指摘其為
    不當，並就原審已論斷者，泛言原審判決認定事實與卷證資
    料不符、有違經驗、論理法則及理由不備之違法，而未具體
    表明合於不適用法規、適用法規不當、或行政訴訟法第243
    條第2項所列各款之情形，難認對該判決之如何違背法令已
    有具體之指摘。依首揭說明，應認其上訴為不合法。至上訴
    人主張被上訴人於該公司就89年度營利事業所得稅之行政訴
    訟救濟中，復查決定及訴願決定均將上訴人公司負責人載為
    詹麗惠，而非當時合法之法定代理人甲○○，縱為屬實，惟
    亦與本件上訴人清算程序尚未發生完結果效果無涉，亦即不
    影響本件判決結果，併此指明。
四、據上論結，本件上訴為不合法，依行政訴訟法第249條第1項
    前段、第104條、民事訴訟法第95條、第78條，裁定如主文
    。
中    華    民    國    97    年    3     月    13    日
                    最高行政法院第二庭
                        審判長法官  高  啟  燦
                              法官  侯  東  昇
                              法官  黃  合  文
                              法官  廖  宏  明
                              法官  楊  惠  欽
以  上  正  本  證  明  與  原  本  無  異
中    華    民    國    97    年    3     月    14    日
                              書記官  邱  彰  德


司法院資訊處製作；財團法人民間司法改革基金會備份。
